臺灣宜蘭地方法院民事判決
111年度醫字第1號
原      告  李進祥  
被      告  國立陽明大學附設醫院

法定代理人  楊純豪  
被      告  劉國豪  
共      同
訴訟代理人  吳芬芳  
上列當事人間因損害賠償事件，本院於民國111年7月26日言詞辯
論終結，判決如下：
    主  文
原告之訴駁回。
訴訟費用由原告負擔。
    事實及理由
壹、兩造聲明及陳述要旨
一、原告方面︰原告於民國（下同）107年8月12日凌晨5時許，因
    勸架遭鋸子刀穿刺，經送被告醫院由其所屬被告劉國豪醫師
    診治，復因被告劉國豪未於第一時間開刀、手術前未告知風
    險，且原告傷口未好即叫原告出院，而原告傷到神經，竟由
    骨科醫師被告劉國豪手術等醫療疏失，造成原告無法復原之
    傷害，爰依侵權行為及國家賠償之法律關係向被告二人求償
    。聲明：被告二人應連帶給付原告新臺幣（下同）150萬元
    （見本案卷第379頁）。
二、被告二人方面：被告二人並無醫療疏失（見本案卷第381頁
    ）。聲明：駁回原告之訴。　　
貳、得心證之理由
一、原告並未主張並舉證其業已履行國家賠償法第10條所定之協
    議先行程序，故其依國家賠償之法律關係提起本件訴訟是否
    有理由，已屬可疑。
二、按「公務員於執行職務行使公權力時，因故意或過失不法侵
    害人民之自由或權利者，國家應負賠償責任，固為國家賠償
    法第2條第2項所明定；惟人民依此規定請求國家賠償，仍以
    公務員具有故意或過失，且其行為係屬不法為要件」（最高
    法院107年度臺上字第1833號民事判決意旨參照），「當事
    人主張有利於己之事實者，就其事實有舉證之責任，但法律
    別有規定，或依其情形顯失公平者，不在此限，民事訴訟法
    第277條定有明文。法院於具體個案，衡酌訴訟類型特性與
    待證事實之性質、當事人間能力、財力之不平等，證據偏向
    及蒐證之困難等因素，依誠信原則，定減輕被害人舉證責任
    之證明度或倒置舉證責任，以臻平允。又醫療行為具有相當
    專業性，醫病雙方在專業知識及證據掌握上不對等，法院衡
    量病患請求醫療專業機構或人士損害賠償之訴訟，由病患舉
    證有顯失公平情形，而減輕病患之舉證責任時，病患仍應就
    其主張醫療行為有過失存在，先證明至使法院之心證度達到
    降低後之證明度，獲得該待證事實為真實之確信，始得認其
    盡到舉證責任」（最高法院109年度臺上字第2747號民事判
    決意旨參照）。
三、查行政院衛生福利部醫事審議委員會鑑定意見如下（見本案
    卷第329至334頁行政院衛生福利部110年3月25日衛部醫字第
    1101662067號書函所附該部醫事審議委員會第0000000號鑑
    定書）：
（一）依病人（原告）於急診所拍攝外傷照片之影像及手術紀錄
      ，其前臂多種屈肌及尺神經遭銳利刀切斷，必須以手術介
      入，施行肌肉與神經修補手術，至於修補方式，目前臨床
      實務尚無定論，端賴醫師依據專業知識及實際狀況裁量決
      定；另為避免傷口感染，醫師須施行傷口清創，去除可能
      之感染源（如生物膜、石頭、鐵屑及其他各種感染物），
      且術前及術後均需給予抗生素治療並持續觀察傷口是否感
      染。
（二）依手術紀錄，病人右前臂有大於10公分之開放性傷口，且
      多種屈肌及尺神經斷裂，劉醫師（被告劉國豪）術中先進
      行傷口清創手術，再使用尼龍縫線（Nylon 8-0）進行神
      經修補手術，另以可吸收縫線（4-0 PDS）施行多處肌肉
      （包括屈指淺肌、屈指深肌、屈腕橈肌、屈腕尺肌與肱橈
      肌等）修補手術，之後沖洗傷口並置放引流管，再將傷口
      縫合。綜上，手術操作過程與臨床經驗相符，符合醫療常
      規，並無疏失。
（三）臨床上，對於受傷肌肉與神經之治療，外科手術介入固然
      有助於術後功能之回復，惟術後患肢保護及復健治療，亦
      均與預後有重大關聯。本案病人右前臂大範圍深部切割傷
      併多種屈肌及尺神經斷裂，劉醫師為其施行傷口清創及肌
      肉、尺神經修補手術，符合治療之適應症，操作過程亦符
      合醫療常規，術後並醫囑長臂石膏夾板保護及建議復健治
      療，惟依門診病歷紀錄，病人回診時未使用護具，亦未規
      律接受復健，患肢有可能因缺乏保護或不當活動而影響預
      後結果，故難謂其右手臂術後腫痛及失能之可能，與劉醫
      師之手術處置具有因果關係。
四、此外，原告並未舉證證明被告二人即使確實有何其所稱跨科
    手術之情形，則何以其所稱跨科手術必然有何醫療疏失、被
    告二人究有何醫療疏失之具體情事等事項，以實其說，依上
    述說明，自難認被告二人有何過失，臺灣宜蘭地方檢察署11
    0年度醫偵字第1號不起訴處分書，亦同此認定。
參、結論：本件原告之訴並無理由，應予駁回。
肆、本件事證已臻明確，兩造其餘攻擊防禦方法及舉證，經核均
    對判決結果不生影響，爰不另一一論述，併此敘明。
伍、訴訟費用之負擔：民事訴訟法第78條。
中    華    民    國    111    年    8    月    2     日
                         民事庭法  官  伍偉華
以上正本係照原本作成。
如對本判決上訴，須於判決送達後二十日之不變期間內，向本院
提出上訴狀（應附繕本）。
如委任律師提起上訴者，應一併繳納上訴審裁判費。
中　　華　　民　　國　　111 　年　　8 　　月　　2 　　日
                               書記官  邱信璋